【裁判字號】    90,上易,132
【裁判日期】    900321
【裁判案由】    竊盜
【裁判全文】
臺灣高等法院刑事判決                              九十年度上易字第一三二號
    上  訴  人
    即  被  告  甲○○
右上訴人因竊盜案件，不服臺灣板橋地方法院八十九年度易字第三八五一號，中華民
國八十九年十一月二十日第一審判決（起訴案號：臺灣板橋地方法院檢察署八十九年
度偵字第一四七四三號），提起上訴，本院判決如左：
    主  文
原判決撤銷。
甲○○竊盜，處有期徒刑伍月，如易科罰金，以參佰元折算壹日。
    事  實
一、甲○○有多次竊盜、及施用毒品前科，（均不構成累犯），前於民國（下同）八
    十四年間，因違反肅清煙毒條例等案件，經台灣高等院判處有期徒刑四年二月，
    八十九年一月六日假釋出監並交付保護管束，縮刑期滿日為九十一年五月八日，
    仍在保護管束中，猶不知悔改，意圖為自己不法之所有，於八十九年八月二日凌
    晨四時四十分許，在台北縣三峽鎮○○路二十六號前，破壞詹麗美所有，由其夫
    乙○○使用之車牌號碼ＦＬ─０八三一號自小客車右前車門（毀損部分未據告訴
    及起訴）後，進入車內竊取乙○○所置於該車內之國泰人壽海外服務卡四張、保
    戶卡四張、汽車模型一輛得手後，躺於該車內休息，經警巡邏行經該處，發覺有
    異後加以盤查，始悉上情。
二、案經台北縣警察局三峽分局報告臺灣板橋地方法院檢察署檢察官偵查起訴。
    理  由
一、訊據上訴人即被告甲○○矢口否認有竊盜犯行，辯稱：伊係當天凌晨三時許行經
    該地，適遇一欠其錢之友人「大胖雲」，後來查得其真名叫「丙○○」，該「丙○○」係伊玩電動玩具時認識的，於八十一年間欠伊一萬五千元，經伊上前向「
    丙○○」追討後，「丙○○」即稱要去拿錢，叫伊在該地先幫她看車，並交付國
    泰人壽保戶卡及海外服務卡各四張，表示該車確為渠所有，經伊核對後，確認該
    車確「丙○○」所有，伊就在車內等「丙○○」，並非竊盜云云。
二、惟查：本案查獲警員陳維玟於原審到庭證稱：當時被告在ＦＬ─０八三一號自小
    客車上睡覺，被告表示是幫「大胖雲」看車，經我查詢後發覺該車車主係詹麗美
    ，並非被告所稱之「阿雲」，遂通知使用人乙○○到場，乙○○表示他車門有上
    鎖，係遭破壞等語（見原審卷第四０頁）。再被告於警訊時供稱：因「阿雲」欠
    我錢，要向朋友借錢還我，約八十九年八月二日凌晨零時許，打傳呼機給我，約
    我在三峽鎮○○街公車總站，因車子無法上鎖，要我在車上等她消息並幫她看車
    。且出示「林麗雲」之國泰人壽海外服務卡給我看，經我核對卡上之車牌號碼後
    始應允為其看車，並試開她所謂損壞之右前車門，關妥後到三峽鎮○○路撞球場
    撞球，至同日四時許才回到車上睡覺，並幫她看車云云（見偵查卷第四頁背面、
    第五頁）。於偵查中供稱：是「丙○○」欠我錢，我於當日凌晨三時許，行經該
    處偶遇，向她要錢，她叫我在該處等候，並將服務卡交給我云云（見偵查卷第三
    二頁背面）。從被告所供分別觀之，本件究係被告應債務人綽號「阿雲」之「丙○○」之邀至該處，或伊行至該處偶遇「丙○○」，被告二次所供顯有不同。若
    果係應約至該處，則被告之債務人應事前即將欠款準備妥當，豈有待被告至該處
    後，始籌錢還債之理，且一去三、四個小時未回。再被告既應允為「阿雲」看車
    ，豈有嗣後逕至撞球場撞球數小時，再返回該處在車內休息之理。被告所辯與常
    情相違，且自相矛盾。再按人壽公司之保戶海外服務卡上既無照片，亦無車號，
    被告辯稱，伊依保戶之海外服務卡確認該車為「阿雲」所有，自與事實不符。且
    證人丙○○於九十年二月二十二日在本院訊問時證稱：「未曾向被告借錢」、「
    （民國八十九年八月間，妳是否曾在台北縣三峽鎮把一部車子交給被告代妳保管
    ？）沒有，我並沒有車子，而且我因為我父親陳阿財身體不好，我一直都在家裡
    ，很少出門。」、「（妳是否曾拿汽車文件交給被告保管？）沒有，可是我在大
    約三個月前有遺失機車文件。我現在使用的身分證是因為我先生回大陸並把我的
    文件帶回大陸，我臨時到戶政事務所辦得的。」（見本院卷第四七頁）。綜上所
    述，被告所供已有反覆矛盾之處，並與常情不相符合，顯係事後卸責之詞。且被
    告於為警查獲時，自伊身上起出該車使用人所有，置於車內之國泰人壽海外服務
    卡四張、保戶卡四張、汽車模型一輛，顯係被告進入車內竊得之贓物，再參以乙○○已指稱，渠車門原有上鎖，已遭破壞，足認係被告以不詳方式破壞該車入內
    行竊，被告犯行事證明確，洵堪認定。
三、核被告所為，係犯刑法第三百二十條第一項之竊盜罪名。
四、原審據以論罪科刑固非無見，惟查被告行為後，刑法第四十一條已於九十年一月
    十日修正公布施行，修正後第四十一條已修正為：「犯最重本刑為五年以下有期
    徒刑以下之刑之罪，而受六個月以下有期徒刑或拘役之宣告，因身體、教育、職
    業、家庭之關係或其他正當事由，執行顯有困難者，得以一元以上三元以下折算
    一日，易科罰金。但確因不執行所宣告之刑，難收矯正之效，或難以維持法秩序
    者，不在此限。」、「併合處罰之數罪，均有前項情形，其應執行之刑逾六月者
    ，亦同。」較之原第四十一條規定：「犯最重本刑為三年以下有期徒刑以下之刑
    之罪，而受六月以下有期徒刑或拘役之宣告，因身體、教育、職業或家庭之關係
    ，執行顯有困難者，得以一元以上三元以下折算一日，易科罰金。」比較新舊法
    之適用，應以修正後之規定顯較有利於被告，自應適用新法，並均依新法諭知易
    科罰金之折算標準。原審判決未及比較新舊法，尚有未洽。被告上訴意旨否認犯
    罪雖未足採，但原判決既有前揭可議之處，仍屬無可維持，應由本院將原判決撤
    銷改判。爰審酌被告犯罪之動機、目的、手段、所生危害及其屢犯竊盜罪，現假
    釋中，仍再犯罪，品性非佳、生活狀況、智識程度及犯罪後否認犯行之態度等一
    切情狀，量處如主文所示之刑，並諭知易科罰金之折算標準，以示懲戒。
據上論斷，應依刑事訴訟法第三百六十九條第一項前段、第三百六十四條、第二百九
十九條第一項前段、刑法第三百二十條第一項、第二條第一項前段、第四十一條第一
項前段、罰金罰鍰提高標準條例第一條前段、第二條，判決如主文。
本案經檢察官張啟彬到庭執行職務。
中      華      民      國    九十      年      三      月    二十一    日
                                臺灣高等法院刑事第廿四庭
                                    審判長法  官  陳  貽  男
                                          法  官  陳  憲  裕
                                          法  官  王  炳  梁
右正本證明與原本無異。
不得上訴。
                                          書記官  潘  大  鵬
中      華      民      國    九十      年      三      月    二十二    日
附錄本案論罪科刑法條全文：
刑法第三百二十條
意圖為自己或第三人不法之所有，而竊取他人之動產者，為竊盜罪，處五年以下有期
徒刑、拘役或五百元以下罰金。
意圖為自己或第三人不法利益，而竊佔他人之不動產者，依前項之規定處斷。
前二項之未遂犯罰之。


司法院資訊處製作；財團法人民間司法改革基金會備份。
